臺灣臺南地方法院刑事裁定
111年度聲判字第28號
聲  請  人  王郭恩思

            王建中
共      同
代  理  人  鄭世賢律師
被      告  賈易真



            翁明立


上列聲請人因告訴誣告案件，不服臺灣高等檢察署臺南檢察分署
檢察長111年度上聲議字第706號駁回再議之處分（原不起訴處分
案號：臺灣臺南地方檢察署110年度營偵字第787號），聲請交付
審判，本院裁定如下：
    主  文
聲請駁回。
    理  由
一、聲請人不服上級法院檢察署檢察長或檢察總長認再議為無理
    由而駁回之處分者，得於接受處分書後10日內委任律師提出
    理由狀，向該管第一審法院聲請交付審判；法院認交付審判
    之聲請不合法或無理由者，應駁回之，刑事訴訟法第258條
    之1第1項、第258條之3第2項前段分別定有明文。本件聲請
    人等即告訴人等以被告等涉犯誣告罪嫌，提出告訴，經臺灣
    臺南地方檢察署（下稱臺南地檢署）檢察官偵查後，於民國
    111年3月21日以110年度營偵字第787號為不起訴處分。聲請
    人等不服，於法定期間內具狀聲請再議，經臺灣高等檢察署
    臺南檢察分署（下稱臺南高分檢）檢察長於111年4月27日以
    111年度上聲議字第706號處分書駁回聲請人等再議之聲請。
    聲請人等於111年5月3日收受該駁回再議處分，於法定期間
    內之111年5月11日委任律師為代理人具狀向本院聲請交付審
    判等情，有臺南地檢署檢察官110年度營偵字第787號不起訴
    處分書、臺南高分檢111年度上聲議字第706號處分書暨送達
    證書、刑事聲請交付審判狀上所蓋本院收件章、刑事委任狀
    在卷可稽，並經本院依職權調取上開案卷核閱屬實，是本件
    聲請在程序上即屬適法。
二、聲請人等(下稱告訴人等)原告訴意旨略以：被告翁明立、賈
    易真於109年8月3日19時3分許，在告訴人母子共同位於臺南
    市○○區○○路000號之住處兼店舖門前，因停車問題與告訴人
    母子發生糾紛，被告2人當時分別出言辱罵告訴人2人，且以
    腳踹倒告訴人王建中所有停放在門前之車牌號碼000-0000號
    普通重型機車，並於爭執過程中共同進入告訴人2人上址住
    處門前之叫罵，告訴人2人於事發後遂報警對被告2人提出恐
    嚇等罪嫌之告訴（被告2人所涉恐嚇、侵入住宅、公然侮辱
    、毀損等罪嫌部分，另案經臺南地檢署檢察官提起公訴），
    詎被告翁明立、賈易真嗣分別於109年8月20日、109年9月13
    日接獲臺南市政府警察局新營分局民治派出所員警通知到案
    說明時，明知案發當日告訴人母子均未曾口出惡言，被告2
    人竟意圖使告訴人母子受刑事處分而虛構事實，於製作筆錄
    時向警誣指告訴人2人於109年8月3日19時許發生衝突之過程
    中，亦有對被告2人辱罵「幹你娘」乙語，而對告訴人2人提
    出公然侮辱罪嫌之告訴，因認被告2人均涉犯刑法第169條第
    1項之誣告罪嫌云云。
三、原臺南地檢署檢察官偵查終結後為不起訴處分，理由略以：
㈠、依卷內告訴人住處監視錄影光碟影像、員警製作之影像內容
    譯文及臺南地檢署檢察官於被告2人所涉恐嚇等案件偵查中
    所製作之勘驗筆錄，確實可知被告等與告訴人2人因停車問
    題發生糾紛及衝突。
㈡、惟以卷內監視錄影及譯文、勘驗筆錄內容，於19時8分37秒至
    19時9分18秒許間時，畫面中雖可見被告2人有朝屋內（告訴
    人2人未在畫面中）對話、辱罵之舉，惟該段影像音檔因監
    視錄影收音狀況不佳雜訊甚多，是以並無法確認得知該期間
    過程中告訴人2人是否亦曾以「幹」或「幹你娘」等不雅之
    言語回應被告2人。
㈢、告訴人王郭恩思於前開衝突期間之19時6分54秒許，曾在屋內
    對外回應「要幹你老母…要幹回去幹…（台語）」等語；另於
    19時12分42秒許，於員警到場處理後仍在屋外叫囂之被告，
    在屋內回應陳稱「要幹你老母，不用在這叫，都去幹…」等
    語。依此，則被告2人主觀上認為告訴人王郭恩思前開在屋
    內對外回應之言語亦係在辱罵渠2人，即非全然無據。
㈣、綜上說明，被告2人前對告訴人等所提出之公然侮辱告訴之內
    容尚非全屬憑空捏造，依卷存證據尚無從認定被告2人所提
    之告訴係明知為虛偽，欲入告訴人2人於罪始而故意構陷之
    。而認被告2人犯罪嫌疑不足。
四、告訴人等不服臺南地檢署檢察官上開不起訴處分，向臺南高
    分檢聲請再議，經臺南高分檢檢察長認告訴人等之再議無理
    由，以處分書駁回再議，其理由略以：
㈠、告訴人王郭恩思確實於109年8月3日19時6分54秒說「要幹你
    老母..」；19時12分42秒說「要幹你老母，不用在這叫...
    」等語，有臺南高分檢檢察官製作之現場監視器光碟勘驗筆
    錄附卷可參。雖被告先以「幹你娘」「機掰」辱罵聲請人（
    同上勘驗筆錄可參），聲請人係回應被告之辱罵；然於雙方
    一來一往對話中，被告主觀上認為聲請人王郭恩思前開回應
    之言語係在辱罵被告，並非全然無據。
㈡、告訴人王建中於聲請再議狀指稱僅於109年8月3日19時19分2
    秒至6秒與「賈易真」有對話，賈易真於109年8月3日19時14
    分33秒才出現在現場。然據前開勘驗筆錄所示，該段時間王
    建中係與一白色上衣，衣服上有紅字之男子對話；而該名男
    子自錄影光碟時間一開始即出現於現場，有上開勘驗筆錄可
    佐。換言之，聲請人所指之「賈易真」一開始即出現在現場
    並持續辱罵聲請人。是聲請人所稱賈易真是後來才出現之情
    恐有誤會。準此，原檢察官為不起訴處分，並無不合。聲請
    人再議猶執陳詞，指摘原處分不當，其聲請難認有理由。
五、聲請交付審判意旨略以：
㈠、被告翁明立於停車於告訴人母子位於臺南市○○區○○路000號店
    舖前之初，係與年籍不詳之男子分別駕駛二輛自小客車停放
    於告訴人母子位於臺南市○○區○○路000號店舖前。
㈡、109年8月3日19時19分00秒至19時19分02秒著白上衣，衣前印
    有紅字者與告訴人對話者為被告翁明立，被告賈易真係身著
    黑色上衣，理平頭者，自始均不曾與告訴人王郭恩思有接觸
    及對話，故何來告訴人王郭恩思有出口回應被告賈易真，而
    賈易真亦非一開始即現場，並持續辱罵聲請人王建中。　
六、犯罪事實應依證據認定之，無證據不得認定犯罪事實，刑事
    訴訟法第154條第2項定有明文。經查：
㈠、被告賈易真於109年8月3日19時19分時人在現場，且當時未與
    告訴人王郭恩思有接觸及對話，雖據告訴人等提出之監視錄
    影翻拍照片可佐（本院卷第15頁）。惟依該照片內容，員警
    已據報到現場處理，可證當時已離雙方實際發生衝突一段時
    間，則告訴人等徒以此主張被告賈易真與告訴人王郭恩思自
    始未有接觸及對話、告訴人王郭恩思無從辱罵或回應被告賈
    易真，已難憑採。
㈡、本件不論以臺南地檢署檢察官之勘驗筆錄或臺南高分檢檢察
    官之勘驗筆錄，都認定被告賈易真在案發開始不久(監視錄
    影畫面19時2分27秒)即駕車至現場，之後有一男子(與被告
    翁明立聲音相似)之聲音辱罵「幹、幹你娘」，隨後告訴人
    王郭恩思稱「要幹你老母，自己回去幹」等語，而後被告2
    人即均走近店內與告訴人2人互罵(監視器錄影畫面19時6分2
    9秒至8分15秒)，之後告訴人王郭恩思在員警到場後之19時9
    分18分至10分19秒又說「要幹你老母，不用在這叫，都去幹
    」等情，有2份檢察官勘驗筆錄附卷可佐(營偵卷第57頁、上
    聲議卷第22頁），上開內容復經本院核對卷內監視錄影畫面
    相符無誤（本院卷第43至45頁）。可知被告2人在案發過程
    中均有與告訴人母子發生口角衝突，雖現場錄影收音無法清
    楚得知雙方各自、逐句對話內容，但在確實有口角衝突情形
    、且告訴人王郭恩思有上開回應之言詞下，即無從排除告訴
    人等是否有辱罵被告2人之可能性。又告訴人王郭恩思口出
    上開言詞，係在雙方不滿情緒高漲時，亦可能造成被告2人
    認為遭到辱罵，進而對王郭恩思提出公然侮辱之告訴。但此
    誤認究竟與刑法誣告罪，是要處罰行為人「明知他人未犯罪
    」之前提有所差別，不能率爾判定被告等有誣告之故意。
㈢、本件告訴人2人因被告等提出公然侮辱之告訴，嗣經臺南地檢
    署檢察官以110年度營偵字第806號為不起訴處分。觀該處分
    書之內容載明「依影音內容無法確定被告2人（即本案告訴
    人2人）曾以幹你娘等詞辱罵本案告訴人2人（即本案被告2
    人）」（營偵卷第58頁反面）。檢察官處分之主要理由也是
    因為卷內現場錄影收音內容，無法確定本案告訴人等確有出
    言辱罵被告，因認有疑義而給本案告訴人2人不起訴處分。
    同理，在本案也應該本於同一標準予以審視。換言之，本案
    案發過程錄音沒有辦法確認在場之人(尤其是被告及告訴人
    方)每句話的內容，僅可以知道雙方有較激烈的言語衝突，
    因而沒有辦法認定告訴人2人有公然侮辱，反面來說，也沒
    有辦法認定告訴人2人「確實沒有」口出侮辱言詞，進而導
    出本案被告2人「明知告訴人2人確實沒有侮辱，猶仍提告公
    然侮辱」之結論。該錄影收音無法全然清楚呈現案發過程，
    因而難以確認犯罪嫌疑，該罪疑唯輕之原則，均本應為刑事
    訴訟之被告（不論是本案被告或是告訴人自己身為被告之案
    件）所一同適用之原則。
七、綜上所述，本案依卷內現存證據，無法認定被告2人有聲請
    人即告訴人等所指應達起訴誣告之嫌疑，原不起訴處分及原
    處分中既已就告訴人等所指前揭罪嫌詳予調查卷內所存證據
    ，並敘明所憑證據及判斷理由，且無明顯悖於經驗法則、論
    理法則之處，於法均無違誤，又告訴人等指摘各節均不足以
    動搖原偵查結果，聲請意旨卻猶執前詞，對原處分加以指摘
    ，求予交付審判，非有理由，應予駁回。
據上論斷，應依刑事訴訟法第258條之3第2項前段，裁定如主文
。
中    華    民    國    111    年    6    月   27    日
                  刑事第十庭     審判長法  官  劉怡孜
                                       
　　　　　　　　　　　　　　　　　　　 法  官  陳欽賢
                                       
　　　　　　　　　　　　　　　　　　　 法  官  潘明彥 
以上正本證明與原本無異。
不得抗告。
 　　　　　　　　　　　　　　　　　　　書記官  黃瓊蘭
　　　　　　　　　　　　　　　　　　　　　
中　　華　　民　　國　　111 　年　　7 　　月　　4 　　日